【裁判字號】    98,交上易,78
【裁判日期】    981117
【裁判案由】    業務過失傷害
【裁判全文】
臺灣高等法院高雄分院刑事判決        98年度交上易字第78號
上  訴  人  臺灣高雄地方法院檢察署檢察官
上  訴  人
即  被  告  甲○○
上  訴  人
即  被  告  乙○○
上  一  人
選任辯護人  蔡長佑律師
上列上訴人因被告業務過失傷害案件，不服臺灣高雄地方法院98
年度審交易字第284 號中華民國98年7 月30日第一審判決（起訴
案號：臺灣高雄地方法院檢察署98年度偵字第10048 號），提起
上訴，本院判決如下：
     主  文
上訴駁回。
     事  實
一、甲○○考領有合格駕駛執照，且受僱於大升企業行（下稱大
    升行）擔任司機，平日以駕駛自用大貨車（水泥攪拌車）載
    運混凝土為業，為從事業務之人；乙○○亦考領有合格駕駛
    執照，且受僱於元圓玩具有限公司（下稱元圓公司）擔任業
    務專員，平日工作內容包含駕車載送玩具等項，係以駕駛為
    附隨業務之人。甲○○於民國97年8 月4 日16時30分許，駕
    駛大升行所有之車牌號碼571-SJ號自用大貨車（下稱前開大
    貨車）載運混凝土，沿高雄市○○區○○路由西往東方向行
    駛，駛至重忠路與文學路交岔路口（未設置號誌，且重忠路
    、文學路並無主、支線道之分，而車道數也相同，下稱前開
    路口）之際，甲○○本應注意車輛行至無號誌之交岔路口，
    未劃分幹、支線道且車道數相同時，同為直行車者，左方車
    應暫停讓右方車先行，而依當時天候雨，日間自然光線，柏
    油路面濕潤無缺陷，復無障礙物，視距良好，並無不能注意
    之情事，竟疏未注意停讓右方之直行車先行即貿然進入路口
    ，適有乙○○駕駛元圓公司所有之車牌號碼2P-4707 號自用
    小客貨車（下稱前開廂型車）載送玩具，沿文學路由南往北
    方向行駛，亦駛至同一路口，乙○○本應注意車輛行經無號
    誌之交岔路口應減速慢行，作隨時停車之準備，且依當時情
    形並無不能注意之情事，竟亦疏未注意作隨時停車之準備即
    貿然進入路口，前開大貨車之右前車頭部位因而與前開廂型
    車之左前車頭部位發生碰撞，且前開大貨車因碰撞而翻覆倒
    地後，另又撞及由丙○○所駕駛，適沿重忠路由東往西方向
    行駛之車牌號碼ZP-2388 號自用小客車（下稱前開休旅車）
    車頭部位。乙○○因而受有左股骨骨折、下頷骨骨斷、下巴
    撕裂傷約3 公分、左肘撕裂傷約2 公分及左前臂撕裂傷約3
    公分等傷害；甲○○則受有右肩挫傷、右大腿挫擦傷、右膝
    挫擦傷、右小腿挫擦傷及左小腿挫擦傷等傷害。甲○○、乙○○於肇事後均留在現場，且主動向據報前往現場處理之員
    警供承肇事犯罪，自首並接受裁判。
二、案經甲○○、乙○○分別訴由臺灣高雄地方法院檢察署檢察
    官偵查起訴。
      理   由
一、認定前開犯罪事實依憑之證據：
  (一)訊據被告甲○○，就其平日以駕駛自用大貨車載運混凝土為
    業，且於前開時、地，因駕駛前開大貨車疏未停讓右方同屬
    直行車之前開廂型車先行之過失，肇致本件車禍事故，並因
    而致乙○○受有左股骨骨折、下頷骨骨斷、下巴撕裂傷約3
    公分、左肘撕裂傷約2 公分及左前臂撕裂傷約3 公分等傷害
    ，且於車輛翻覆之際，復波及丙○○所駕駛之前開休旅車；
    另被告乙○○就其任業務專員一職，平日工作內容包含駕駛
    前開廂型車載送玩具等項，且於前開時、地，因駕駛前開廂
    型車疏未作隨時停車準備之過失，肇致本件車禍事故，及甲○○也因本件車禍事故受有右肩挫傷、右大腿挫擦傷、右膝
    挫擦傷、右小腿挫擦傷及左小腿挫擦傷等傷害各情，均坦承
    不諱。核與證人丙○○迭於偵查及原審審理中之證述，俱大
    致相符，並有道路交通事故現場圖暨調查報告表（一）、（
    二）、事故現場及車損照片、高雄榮民總醫院97年8 月20日
    診斷證明書、大東醫院97年8 月5 日乙種診斷證明書等件在
    卷可稽，自均堪採信。
  (二)關於甲○○、乙○○對於本件車禍事故之發生，是否具有過
    失方面：
  1.按車輛行至無號誌之交岔路口，未劃分幹、支線道者，車道
    數相同時，同為直行車者，左方車應暫停讓右方車先行；又
    車輛行經無號誌之交岔路口應減速慢行，作隨時停車之準備
    ，道路交通安全規則第102 條第1 項第2 款、第93條第1 項
    第2 款分別定有明文。查前開路口並未設置號誌，且在該路
    口交會之重忠路、文學路，並無主、支線道之分，而車道數
    也同為單向2 車道（即快、慢車道各1 線）；又甲○○所駕
    駛之前開大貨車，於車禍事故發生前，係沿重忠路由西往東
    方向駛入前開路口，至乙○○所駕駛前開廂型車於事故發生
    前，則係沿文學路由南往北方向駛入路口等節，業據甲○○
    、乙○○各自陳明在卷，且有前開道路交通事故現場圖可按
    ，則甲○○所駕駛之前開大貨車，相較於乙○○所駕駛之前
    開廂型車，應係屬左方車，是以甲○○本應暫停讓乙○○先
    行，另乙○○於駕駛前開廂型車進入前開路口之際，亦應作
    隨時停車之準備甚明。
  2.依卷附道路交通事故調查報告表（一）所載，本件車禍事故
    發生當時天候雨，日間自然光線，柏油路面濕潤無缺陷，復
    無障礙物，視距良好，並無不能注意之情事，詎甲○○、乙○○竟均疏未注意，致2 人各自駕駛前開大貨車之右前車頭
    部位、前開廂型車之左前車頭部位，因而發生碰撞，則甲○○、乙○○就本件車禍事故之發生，自均負起過失責任，且
    甲○○所違背者，乃係路權分配之規定，是以應對本件車禍
    事故負起主要過失責任，另乙○○則應對本件車禍事故負起
    次要過失責任。參諸高雄市政府交通局車輛行車事故鑑定委
    員會，亦同認甲○○左方車未讓右方車先行，為本件車禍事
    故之肇事主因，另乙○○則為肇事次因，有該委員會於97年
    10月30日出具之0000000 號鑑定意見書1 份在卷可憑。
  3.乙○○於本件車禍事故發生54分鐘後之同日17時24分許，經
    醫護測得其血液酒精濃度為4mg/dL一節，固有高雄市○○○○○道路交通事故當事人酒精測定紀錄表1 紙附卷可稽。惟
    查，血液酒精消退率平均為每小時20mg/dL ，亦有內政部警
    政署刑事警察局91年1 月25日（91）刑鑑字第11718 號函存
    卷足憑，則依前開數據推算結果，乙○○於本件車禍事故發
    生當時之血液酒精濃度應為22mg/dL （計算式為：20mg/dLx
     (54/60)+ 4mg/dL=22mg/dL），遠低於50mg/dL 之不得駕車
    標準（道路交通安全規則第114 條第2 款參照），從而被告
    甲○○另謂被告乙○○於本件車禍事故發生之際，應已飲酒
    達不能安全駕駛之程度而依法不得駕車云云，並非事實。
  4.車輛輪胎滑痕長短與行車速度間之關係，猶待研究確認，尚
    不能斷言，至於甲○○所駕駛前開大貨車之行車紀錄器則顯
    示：前開大貨車於車禍事故發生當日之最後時速，約在每小
    時40至45公里之間；又重忠路、文學路之速限均為每小時50
    公里等節，分別有高雄市政府警察局交通警察大隊98年6 月
    19日高市警交五字第0980019461號函、行車紀錄器紙表、前
    開道路交通事故現場圖各1 份在卷可資認定。佐諸證人丙○○於原審審理中，也證稱：我已有20餘年之開車經驗，本件
    車禍事故發生當時下著毛毛雨，我係駕駛前開休旅車沿重忠
    路由西往東方向直行，進入前開路口之前，我即看見前開大
    貨車及廂型車，在該2 輛車中，並沒有任何1 輛車讓我感覺
    速度特別快等語，業足徵前開大貨車、廂型車於本件車禍事
    故發生前，應均無超速行駛之過失，甲○○空言指摘乙○○
    車速過快，及乙○○單憑前開大貨車之滑痕6.5 公尺一節，
    即遽推論前開大貨車於事發前乃係超速行駛，均無足採。
  (三)關於因果關係方面：
  1.乙○○之左股骨骨折、下頷骨骨斷、下巴撕裂傷約3 公分、
    左肘撕裂傷約2 公分及左前臂撕裂傷約3 公分等傷勢，及甲○○之右肩挫傷、右大腿挫擦傷、右膝挫擦傷、右小腿挫擦
    傷及左小腿挫擦傷等傷勢，俱導因於本件車禍事故，已如前
    述，是以甲○○、乙○○之過失駕車行為，分別與乙○○、
    甲○○之受傷結果間，具有相當因果關係，也可堪認定。
  2.甲○○、乙○○之過失責任，固有主、次要之別，惟二者既
    均為本件車禍事故之發生原因，已如前述，則渠2 人之過失
    顯同屬不可想像不存在之要素，從而乙○○另謂甲○○之身
    體傷勢應導因於甲○○自己之駕車過失，未必與乙○○之過
    失行為相關云云，亦屬無據，併予指明。
  (四)綜上所述，足認被告甲○○、乙○○之首開自白均合於事實
    可堪採信，本案事證明確，渠2 人之犯行至堪認定。
二、刑法第276 條第2 項所謂之業務，係指人基於其社會地位繼
    續反覆所執行之事務，其主要部分之業務固不待論，即為完
    成主要業務所附隨之準備工作與輔助事務，亦應包括在內，
    且此項附隨之事務不問其與業務係直接或間接之關係，均屬
    於其所執行之業務範圍（最高法院71年臺上字第1550號判例
    意旨參照）。甲○○受僱於大升行擔任司機，平日以駕駛前
    開大貨車載運混凝土為業；另乙○○則受僱於元圓公司擔任
    業務專員，平日工作內容包含駕駛前開廂型車載送玩具各情
    ，分經本院認定如前，則駕駛前開大貨車即屬甲○○個人基
    於其社會地位繼續反覆執行之事務，至乙○○則為以駕駛為
    附隨業務之人，是故核甲○○、乙○○所為，均係犯刑法第
    284 條第2 項前段之業務過失傷害罪。又甲○○、乙○○於
    肇事後均留在現場，且主動向據報前往現場處理之員警供承
    肇事犯罪，有高雄市○○○○○道路交通事故肇事當事人自
    首情形紀錄表2 紙在卷可稽，渠2 人均於未發覺之罪自首並
    接受裁判，俱應依刑法第62條前段規定減輕其刑。
三、原審因依刑法第284 條第2 項規定，並審酌被告甲○○、乙○○各係以駕駛為主要、附隨業務之人，竟均駕車不慎，分
    致乙○○、甲○○受傷，且渠2 人迄未達成和解而賠償彼此
    之損害，均有不該。惟念甲○○、乙○○犯後均尚知坦承自
    己之犯行。另斟以甲○○、乙○○各自之過失程度（即違反
    義務之程度）、造成對方傷勢之情形（即犯罪所生之損害）
    、品行、智識程度等一切情狀，爰分別量處被告甲○○有期
    徒刑4 月，被告乙○○拘役30日，並各諭知以新臺幣1,000
    元折算1 日之易科罰金折算標準。本院認原審判決認事用法
    均無違誤，量刑亦稱妥當。檢察官上訴意旨指摘原判決量刑
    太輕，被告甲○○、乙○○上訴意旨則各以原判決量刑太重
    為由指摘原判決不當，均非可取，上訴均無理由，應予駁回
    。
據上論斷，應依刑事訴訟法第368條，判決如主文。
本案經檢察官許美女到庭執行職務。
中    華    民    國    98    年    11    月    17    日
                    刑事第三庭  審判長法  官  莊崑山
                                      法  官  張意聰
                                      法  官  莊松泉
以上正本證明與原本無異。
本判決不得上訴。
中    華    民    國    98    年    11    月    17    日
                                      書記官  張雲義
附錄本判決論罪科刑法條：
刑法第284條第2項：
從事業務之人，因業務上之過失傷害人者，處1 年以下有期徒刑
、拘役或1 千元以下罰金，致重傷者，處3 年以下有期徒刑、拘
役或2千元以下罰金。


司法院資訊處製作；財團法人民間司法改革基金會備份。
